臺北高等行政法院判決
　　　　　　　　　　　　　　　92年度訴字第05415號
　　　　　　　　　　　　　　　.
原　　　告　甲○○
被　　　告　財政部臺北關稅局
代　表　人　詹昭鐶（局長）住同右
訴訟代理人　乙○○
　　　　　　丙○○
上列當事人間因違反海關緝私條例事件，原告不服財政部中華民
國92年10月1日台財訴字第0920045886號訴願決定，提起行政訴訟
。本院判決如下：
　　主  文
原告之訴駁回。
訴訟費用由原告負擔。
　　事  實
一、事實概要：
    緣原告於91年8月31日自曼谷搭乘泰國航空公司第TG636號班
    機入境時，為被告執檢關員在原告所攜帶之託運行李中，查
    獲以塑膠袋包裝藏匿於美容乳液罐內之『甲基安非他命』，
    淨重1439.43公克，係屬管制物品，匿不申報，規避檢查，被
    告爰依海關緝私條例第39條第1項規定，沒入上開貨物，並依
    同條例第36條第1項之規定，處原告貨價一倍之罰鍰計新台幣
    532589元。原告不服，申請復查，未獲變更，續向財政部提
    起訴願，亦遭駁回，遂提起本件行政訴訟。
二、兩造聲明：
　　(一)原告聲明求為判決：1.訴願決定、復查決定及原處分均撤
                          銷。
                        2.訴訟費用由被告負擔。
　　(二)被告聲明求為判決：1.駁回原告之訴。
                        2.訴訟費用由原告負擔。
三、兩造之爭點：被告機關以原告攜帶管制物品入境，匿不申報
    ，規避檢查，爰依海關緝私條例第39條第1項規定，沒入上開
    貨物，並依同條例第36條第1項之規定，處原告貨價一倍之罰
    鍰計新台幣532589元，是否適法？
　　(一)原告主張之理由：
      1.按人民違反法律上之義務而應受行政罰之行為，法律無
        特別規定時，雖不以出於故意為必要，仍須以過失為其
        責任條件，司法院大法官會議釋字第二七五號解釋著有
        明文。又依海關緝私條例第36條、第37條規定之處罰，
        仍應以行為人之故意或過失為其責任條件，司法院大法
        官會議釋字第五二一號解釋亦有明示。
      2.次按當事人主張事實，須負舉證責任，倘所提出之證據
        ，不足為其主張事實之證明，自不能認其主張之事實為
        真實。又行政官署對人民有所處罰，必須確實證明其違
        法之事實。倘不能確實證明違法事實之存在，其處罰即
        不能認為合法，行政法院39年判字第2號著有判例。又受
        到侵益處分之當事人，應要求執法者，依法對人民有所
        制裁或處罰時，應提出符合法定構成要件之事實證明，
        讓受處罰及受理訴訟者能有合理之信服並且無合理之懷
        疑，否則即有瑕疵。
      3.再按「司法機關所為之確定判決其判決中已定事實，若
        在行政上發生問題時，行政官署應以之為既判事項而從
        其判決」（行政法院29年判字第13號判例參照），又「
        行政訴訟與刑事案件有牽連關係者，參照刑事判決所認
        定之事實」（行政法院42年判字第16號判例參照）。
      4.經查，本案涉及刑事案件部分，經被告機關移送內政部
        警政署航空警察局，另由內政部警政署航空警察局以原
        告涉有毒品危害防治條例第4條第2項之運輸第二級毒品
        罪嫌及懲治走私條例第2條第1項之私運管制物品罪嫌移
        送台灣桃園地方法院檢察署偵辦，案經偵查終結，認為
        應該不起訴處分，理由如左：
        (1)同案被告李美惠供稱: 扣案藏放毒品之行李係伊自行
          打包後上鎖再交給被告甲○○攜回台灣，託運行李之
          手續亦係伊辦理的，行李中有伊在曼谷購買之衣服及
          皮包等語，因伊怕自己之行李超重始委請被告甲○○
          先行帶回該只行李等語，證人吳莉雯證述：因李美惠
          稱還有事情要留泰國，託伊及被告甲○○將該只行李
          帶回台灣，李美惠告知行李中是衣物，會請李美惠之
          母前往拿取，託運行李之手續均由李美惠辦理的，且
          幫李美惠帶行李返台，並未取得任何代價等語及證人
          即同案被告李美惠之母李麗華於偵查結證稱：伊女兒
          李美惠打電話告知，有人託他帶洗髮精回來，要伊去
          拿回來等語，經互相勾稽比對，核與被告所辯情節相
          符，足見上開扣案之毒品係同案被告李美惠所交付，
          且未告知被告甲○○內有毒品安非他命。
        (2)查安非他命價格昂貴，取得不易，非法運輸安非他命
          入境乃刑罰重罪，為我國司法機關極力查緝之犯罪，
          運送者苟無因之獲取豐厚利潤，當無甘冒風險為他人
          運送而觸犯重罪之理。本件被告甲○○至泰國旅遊所
          需之住宿、機票費用及購物花費均由被告甲○○自行
          支付等情，除據被告甲○○供明在卷外，並經同案被
          告李美惠、證人吳莉雯陳明屬實，並有甲○○前往泰
          國時在台灣銀行中正機場分行結匯時之申請書暨刷卡
          購買機票之國泰銀行信用卡消費往來明細表各一紙在
          卷為憑，可知被告甲○○並未因攜帶藏放毒品之行李
          而獲取任何報酬。
        (3)參以證人即負責入境行李、人員檢查之警員盧世平到
          庭證述：被告甲○○於通關檢查時並無緊張不安之情
          形，當時海關人員問被告甲○○有無東西要申報，被
          告甲○○答稱沒有等語，被告甲○○與吳莉雯之其餘
          三項託運行李內印象中是衣物及日用品等，益證被告
          甲○○不知同案被告李美惠所交付之行李有安非他命
          藏於其間。
        (4)由上足認，原告甲○○確無「出入國境，攜帶管制物
          品匿不申報或規避檢查」之行為故意，洵堪認定。
      5.至於原告甲○○就李美惠所託帶之手提包，入境時未為
        申報，是否為有過失？查被告機關目前所使用之入境旅
        客申報單說明自用、家用以外物品始須填報，並非所攜
        每項物品均需填報，而李美惠對原告甲○○稱其託交之
        手提包內僅係一些日常衣物，且原告甲○○與女友吳莉
        雯及李美惠在泰國遊玩期間，李美惠確有在曼谷購置衣
        物；又李美惠交付該手提包予原告甲○○前，已由李美
        惠先行上鎖，且託運行李之手續亦均由李美惠辦理（原
        告甲○○根本不懂泰語），行李登機前，復經泰國曼谷
        機場x光機檢查通過（曼谷機場係先行李x光檢查通過後
        ，再cheKe in ），此依吾人一般日常生活所得經驗，確
        足使原告甲○○認該手提包應無問題，且原告甲○○與
        女友吳莉雯之其餘託運行李皆為日常用品等情，業如前
        述，是故原告甲○○雖未為申報，惟尚難認原告有應注
        意，並能注意，而不注意該手提包內藏有安非他命毒品
        之情事，亦難謂有過失。
　　(二)被告主張之理由：
      1.按「旅客出入國境，攜帶應稅貨物或管制物品匿不申報
        或規避檢查者，沒入其貨物，並得依第36條第1項論處。
        」「私運貨物進口、出口或經營私運貨物者，處貨價一
        倍至三倍之罰鍰。」分別為海關緝私條例第39條第1項及
        第36條第1項所明定。是被告依上揭法條論處，於法並無
        不合。
      2.起訴事實及理由五略稱：「：：：李美惠乃將蘇台文所
        託帶之七瓶髮油與李美惠自己之衣物一併交餘一黑色手
        提包內，並將手提包上鎖後，而於91年月31日在泰國曼
        谷機場託交搭乘泰國航空公司第TG六三六次班機之謝、
        吳二人帶回台灣，而托運行李之手續均由李美惠辦理（
        因為謝、吳二人根本不懂泰語）。當時李美惠對訴願人
        甲○○、吳莉雯稱手提包內僅係一些日常衣物，訴願人
        甲○○、吳莉雯二人以李美惠在泰國遊玩期間確有購置
        些衣物，故未加多問，且李美惠託交之手提包復經泰國
        曼谷機場Ｘ光機檢查通過，應無問題（曼谷機場係先行
        李Ｘ光檢查通過後，再CHEKE IN），遂同意替李美惠將
        該手提包攜回臺灣。：：：」「至於原告甲○○就李美
        惠所託帶之手提包，入境時未為申報，是否為有過失？
        查被告機關目前所使用之入境旅客申報單說明自用、家
        用以外物品始須申報，並非每項物品均需填報，而李美
        惠對原告甲○○稱其託交之手提包內僅係一些日常衣物
        ：：：確定使原告甲○○認該手提包應無問題：：：。
        是故原告雖未為申報，為尚難認原告有應注意，而不注
        意該手提包內藏有安非他命毒品之情事，亦難謂有過失
        。：：：」等節，查被告機關目前所使用中華民國海關
        申報單背面之敬請注意中即有載明未經主管機關許可攜
        有非經醫師處方或非醫療性管制藥品，包括鴉片、海洛
        因、古柯鹼、安非他命、大麻煙等者，將觸犯刑事法令
        規定而受罰，然原告願意代人攜帶物品入境，完全係本
        於自由意志，其既同意受託帶物，即應負有注意避免所
        攜帶之物品為毒品或其他違禁品之作為義務，且對於受
        託之物品亦應負詳加詢問、檢查有無應稅或管制物品之
        責任，原告卻疏於注意，以致發生前揭攜帶有毒品入境
        ，匿不申報或規避檢查之情事，縱非故意或不知情屬實
        ，亦難謂無過失，又不能舉証證明自己無過失，依司法
        院大法官會議釋字第二七五號解釋略以：「：：：應受
        行政罰之行為，僅實，須違反禁止規定或作為義務，而
        不以發生損害或危險為其要件者，推定為有過失，於行
        為人不能舉證證明自己無過失時，即應受處罰。」及釋
        字第五二一號解釋略以：「：：：至於依海關緝私條例
        第36條、第37條規定之處罰，仍應以行為人之故意或過
        失為其責任條件，：：：」之意旨，自不能免罰，被告
        依法論處，核屬允當。
      3.起訴理由一、二略稱：「按人民違反法律上之義務而應
        受行政罰之行為，法律無特別規定時，雖不以出於故意
        為必要，仍須以過失為其責任條件，司法院大法官會議
        釋字第二七五號解釋著有明文。又依海關緝私條例第36
        條、第37規定之處罰，仍應以行為人之故意或過失為其
        責任條件，司法院大法官會議釋字第五二一號解釋亦有
        明示。」「：：：當事人主張事實，須負舉證責任，：
        ：：行政官署對人民有所處罰，必須確實證明其違法之
        事實。倘不能確實證明違法事實之存在，其處罰即不能
        認為合法，行政法院39年判字第2號著有判例。又受到侵
        益處分之當事人，應要求執法者，依法對人民有所制裁
        或處罰時，應提出符合法定構成要件之事實證明，讓受
        處罰及受理訴訟者能有合理之信服並且無合理之懷疑，
        否則即有瑕疵。」等節，查訴願人既有前揭違法行為，
        本局依上揭司法院大法官會議解釋意旨，依法論處，洵
        無違誤，亦與訴願人所指稱，並不相悖。
　　　4.起訴理由三、四略稱「『司法機關所為之確定判決已是
        事實，若在行政上發生問題時，行政官署應以為既判事
        項而從其判決』（行政法院29年判字第13號判例參照）
        ，又『行政院訴訟與刑事案件有牽連關係者，參照刑事
        判決所認定之事實』（行政法院42年判字第16號判例參
        照）。」「：：：內政部警政署航空警察局以訴願人涉
        有毒品危害防治條例第4條第2項之運輸第二級毒品罪嫌
        及懲治走私條例第2條第1項之私運管制物品罪嫌移送台
        灣桃園地方法院檢察署偵辦，案經偵查終結，認為應該
        不起訴處分，理由如左：：：：當時海關人員問被告甲
        ○○有無東西要申報，被告甲○○答稱沒有等語：：：
        」「原告甲○○確無『出入國境，攜帶管制物品匿不申
        報或規避檢查』之行為故意，洵堪認定。」等節，參據
        改制前行政法院51年判字第92號判要旨：「行政罰與刑
        罰性質不同，構成要件各別，法院檢察官對於原告處分
        不起訴，係以原告私運進口物品之總值，尚未超過行政
        院公告管制物品數額之限制，不合懲治走私條例第2條處
        罰（刑罰）之規定其於原告私運貨物進口之事實，則已
        確認無異，並明白敘述仍應由海關處理，原告自不足持
        為本件免予處罰（行政罰）之論據」，本案原告私運貨
        物進口，其違法行為，至為明確，被告依法論處，洵屬
        適法，訴願人所稱，顯係曲解法令，殊不足採。
　　理  由
一、被告代表人原為朱恩烈，嗣訴訟中變更為詹昭鐶，茲由被告
    新任代表人具狀聲明承受訴訟，核無不合，應予准許。
二、按「旅客出入國境，攜帶應稅貨物或管制物品匿不申報或規
    避檢查者，沒入其貨物，並得依第36條第1項論處。」、「私
    運貨物進口、出口或經營私運貨物者，處貨價一倍至三倍之
    罰鍰。」分別為海關緝私條例第39條第1項及第36條第1項所
    明定。
三、本件被告以原告攜帶管制物品『甲基安非他命』入境遭查獲
    ，爰依海關緝私條例第39條第1項規定，沒入上開貨物，並依
    同條例第36條第1項之規定，處原告貨價一倍之罰鍰計新台幣
    532589元，原告不服，申請復查，未獲變更，提起訴願，亦
    遭駁回；循序起訴意旨略以：原告所涉運輸第二級毒品及懲
    治走私條例刑事罪嫌，業經台灣桃園地方法院檢察署檢察官
    為不起訴處分；該行李係第三人李美惠託運，且係李美惠自
    行打包後上鎖再交給原告攜回台灣，託運行李之手續亦係李
    女自行辦理的，李女僅告稱行李內有伊在曼谷購買之衣服及
    皮包，因怕行李超重，始委請原告先行帶回台灣等語；原告
    並未因攜帶藏放毒品之行李而獲取任何報酬；原告屬不知情
    且無過失，自不應受罰，原處分應予撤銷云云。
四、按「凡私運貨物進出口，其行為係私運或經營私運者，不問
    貨物所有人或持有人，祇須具有私運貨物進出口之行為，即
    應予以處罰。」、「行政犯行為之處罰，應以行為人為對象
    ，原告為私運該項貨物進口之行為人，自應負私運進口之責
    任，不問該項私貨所有權究竟誰屬。」分別有改制前行政法
    院61年判字第398號及56年判字第217號判例可資參照。卷查
    原告於91年8月31日自曼谷搭乘泰國航空公司第TG636號班機
    入境時，為被告執檢關員在原告所攜帶之託運行李中，查獲
    以塑膠袋包裝藏匿於美容乳液罐內之管制物品『甲基安非他
    命』，淨重1439.43公克之事實，為兩造所不爭，並有91年9
    月1日偵訊筆錄、扣押貨物收據及搜索筆錄附原處分卷可稽，
    堪認屬實。是被告依海關緝私條例第39條第1項規定，沒入
    該貨物，並依同條例第36條第1項之規定，處原告貨價一倍
    之罰鍰計新台幣532589元，洵屬有據。
五、原告雖主張伊所涉刑事責任業經檢察官為不起訴處分，該行
    李係第三人李美惠託運，原告屬不知情且無過失，自不應受
    罰云云；惟查行政罰與刑事罰性質不同，構成要件各別；本
    件係因原告違反行政法上義務，所受秩序罰；與其是否構成
    刑事犯罪之認定無涉；又按「人民違反法律上之義務而應受
    行政罰之行為，法律無特別規定時，雖不以出於故意為必要
    ，仍須以過失為其責任條件。但應受行政罰之行為，僅須違
    反禁止規定或作為義務，而不以發生損害或危險為其要件者
    ，推定為有過失，於行為人不能舉證證明自己無過失時，即
    應受處罰。」司法院大法官會議釋字第二七五號解釋甚明。
    被告機關目前所使用中華民國海關申報單背面之敬請注意中
    即有載明未經主管機關許可攜有非經醫師處方或非醫療性管
    制藥品，包括鴉片、海洛因、古柯鹼、安非他命、大麻煙等
    者，將觸犯刑事法令規定而受罰，然原告願意代第三人李美
    惠攜帶行李入境，完全係本於自由意志，此為原告所不爭，
    其既同意受託攜帶物品入境，即應負有注意避免所攜帶之物
    品為毒品或其他違禁品之注意義務，且對於受託之物品亦應
    負詳加詢問、檢查有無應稅或管制物品之責任，原告卻疏於
    注意，以致發生前揭攜帶毒品入境，匿不申報或規避檢查之
    情事，縱其主張非故意或不知情屬實，亦難謂無過失，揆諸
    上揭解釋意旨，自不得主張免罰，原告主張之情，容非可採
    。
六、綜上所述，原告起訴論旨，容非可採。被告以原告攜帶管制
    物品甲基安非他命入境，匿不申報，規避檢查，依海關緝私
    條例第39條第1項規定，沒入該貨物，並依同條例第36條第1
    項之規定，處原告貨價一倍之罰鍰計新台幣532589元，並無
    違誤，復查及訴願決定遞予維持，亦無不合；原告訴請撤銷
    ，為無理由，應予駁回。
據上論結，本件原告之訴為無理由，爰依行政訴訟法第98條第3項
前段，判決如主文。
中    華    民    國    94    年    2     月    17    日
                  第六庭審判長法  官   林樹埔
                              法  官　 曹瑞卿
                              法  官　 許瑞助
上為正本係照原本作成。
如不服本判決，應於送達後20日內，向本院提出上訴狀並表明上
訴理由，如於本判決宣示後送達前提起上訴者，應於判決送達後
20日內補提上訴理由書（須按他造人數附繕本）。
中    華    民    國    94    年    2     月    17    日
                              書記官   吳芳靜
